臺灣高等法院交通事件裁定　　　　　　 96年度交抗字第266號
抗　告　人
即受處分人　甲○○
上列抗告人因違反道路交通管理處罰條例案件，不服臺灣新竹地
方法院，中華民國96年3月6日所為裁定（95年度交聲字第323號
），提起抗告，本院裁定如下：
    主  文
抗告駁回。
    理  由
一、按汽車駕駛人停車時，應依車輛順行方向緊靠道路右側，但
    單行道應緊靠路邊停車。其右側前後輪胎外側距離緣石或路
    面邊緣不得逾40公分，在單行道左側停車時，比照辦理，道
    路交通安全規則第112條第2項定有明文；汽車駕駛人停車時
    ，不依順行方向，或不緊靠道路右側，或併排停車，或單行
    道不緊靠路邊停車者，處600元至1,200元以下罰鍰，道路交
    通管理處罰條例第56條第1項第6款定有明文。而上開條文第
    6款，於立法體例上雖列舉有4種不同型態之違規停車行為，
    惟鑒於併排停車對於交通行車秩序之妨礙較其他3種違規停
    車之事由重大，所以行為人如係駕駛汽車併排停車，不問其
    有無在舉發通知單上所載之應到案日期前到案，均一律對該
    行為人處1,200元之罰鍰，違反道路交通管理事件統一裁罰
    基準表（道路交通管理處罰條例第56條第1項第6款）亦有明
    定。
二、原處分機關係以：抗告人即受處分人甲○○駕駛吳瑞玟所有
    車牌號碼3736－KW號自用小客車，於95年8月15日上午10 時
    26分許，在新竹市○○街（誤載為中正路），為新竹市警察
    局交通隊員警逕行舉發其「併排停車」，並於95年8月29 日
    填掣竹市警交字第E00000000號舉發違反道路交通管理事件
    通知單（下稱舉發通知單），甲○○收受舉發通知單後，於
    95年10月20日向交通部公路總局新竹區監理所新竹市監理站
    （下稱新竹市監理站）陳述理由略以：「…據王麗鈞3人事
    後敘述，該交通員警並未要求車輛移開，在開單告發拍照後
    隨即離開現場，…認為該交通員警認事用法有誤…，並簡略
    臚列爭議之處如下：1.該地未劃有路肩線或紅黃線，如何認
    定『併排』之行為。2.甲○○主客觀皆未有停車之意，除引
    擎未熄火外，車上亦留有其他駕駛人可立即移動車輛，故如
    何構成有『停車』之行為？3.當時車流並不大，該交通員警
    為何不施以勸導駛離而逕以開單舉發？4.查該條例第56條規
    定係處罰600元至1,200元，為何本件逕以最高金額1,200 元
    處罰？有無違反比例原則？5.交通員警違規地點及引用法規
    皆與事實不符，認事用法顯有誤。」等語，新竹市監理站乃
    於95年10月31日以竹監新字第0952401421號函請舉發單位新
    竹市警察局查證，經新竹市警察局於95年11月2日以竹市警
    交字第0950042731號函查覆略以：「…二、查本案違規單號
    E00000000號違規事實十分明確，本局依法舉發並無不當，
    …。」，新竹市監理站遂依據舉發之違規事實及違反道路交
    通管理事件統一裁罰基準及處理細則第43條、第44條第1項
    規定，於95年11月20日填掣竹監新四字第裁51－E00000000
    號違反道路交通管理事件裁決書（下稱裁決書），認甲○○
    於95年8月15日上午10時26分許，在新竹市○○街（誤載為
    中正路），有併排停車之違規行為，裁罰甲○○罰鍰1,200
    元整，於當日由甲○○親自臨櫃簽收，甲○○不服該裁決書
    ，旋於同日向新竹市監理站提起聲明異議。嗣針對甲○○本
    案違規地點部分，業經舉發單位新竹市警察局於95年11月24
    日以竹市警交字第0950 045939號函文更正為新竹市○○街
    ，新竹市監理站乃於95年11月28日重新填掣竹監新四字第裁
    51－E00000000號裁決書，將原裁決書之違規地點更正為新
    竹市○○街，並於95年12月5日郵寄寄存送達予甲○○，至
    於甲○○其他如上揭舉發通知單所載之違規事實明確，有上
    揭新竹市警察局95年11月2日以竹市警交字第0950042731 號
    函文可佐，新竹市○○○○○道路交通管理處罰條例第56條
    第1項第6款及違反道路交通管理事件統一裁罰基準及處理細
    則之規定罰處甲○○罰鍰1,200元。
三、抗告意旨詳如附件。
四、經查：
（一）原舉發通知單之違規地點雖記載為新竹市○○路，然業經
      新竹市警察局於95年11月24日以竹市警交字第0950045939
      號函文更正為新竹市○○街，且新竹市監理站於95年11月
      28日重新填掣竹監新四字第裁51－E00000000 號裁決書，
      將原裁決書之違規地點更正為新竹市○○街，並於95年12
      月5日郵寄寄存送達予抗告人甲○○，有新竹市警察局95
      年11月24日竹市警交字第0950045939號函文、新竹市監理
      站95年11月28日竹監新四字第裁51－E00000000號裁決書
      暨寄存送達證書各1紙在卷足參，按「行政處分如有誤寫
      、誤算或其他類此之顯然錯誤者，處分機關得隨時或依申
      請更正之。前項更正，附記於原處分書及其正本，如不能
      附記者，應製作更正書，以書面通知相對人及已知之利害
      關係人。」行政程序法第101條亦定有明文，是本件抗告
      人甲○○之違規地點已更正為新竹市○○街，合先敘明。
（二）抗告人甲○○固不否認伊有於95年8月15日上午10時26 分
      許，駕駛車牌號碼3736－KW號自用小客車行經新竹市○○
      街之事實，然否認有何違規停車之行為，辯稱略以：伊認
      為當時車子旁邊沒有車輛，亦非停在機車停車格內，故與
      併排之要件不符，又當時車輛之引擎並未熄火，且車上另
      有1名合格駕駛，此與道路交通管理處罰條例第3條第10款
      之停車定義不同，不構成停車之要件，伊否認有如舉發通
      知單所載之併排停車違規行為云云（見原審卷第35頁）。
      然：
  １、按「併排停車」之規定，雖無相關法律明文其定義，惟依
      警政機關取締實務，係指車輛依規定停車後，另以斜向、
      垂直或平行等方向停於其側致有妨礙車輛或行人通行者為
      認定原則；又按「臨時停車：指車輛因上、下人、客，裝
      卸物品，其引擎未熄火，停止時間未滿3分鐘，保持立即
      行駛之狀態」，「停車：指車輛停放於道路二側或停車場
      ，而不立即行駛。」，道路交通管理處罰條例第3條第9款
      、第10款分別定有明文。
  ２、證人朱敬煌即當時掣單舉發之新竹市警察局交通隊員警於
      原審上開庭訊中結證以：當天係在新竹市○○路○○路段
      執行交通管制勤務，因有民眾檢舉新竹市○○街上之車輛
      違規停車嚴重，遂前往新竹市○○街執行勤務，當時抗告
      人甲○○所駕駛之車牌號碼3736－KW號自用小客車停放在
      新竹市○○街外側車道上，影響交通，所以依規定逕行舉
      發違規停車，他不小心把違規地點寫錯了，至於併排規定
      ，依據道路交通安全規則第111條、第112條等相關規定及
      行政解釋，規定車輛停車不管是斜向、垂直、併排都是違
      規，而他從原執行交管勤務之新竹市○○路路段前往新竹
      市○○街之違規現場並未逾1分鐘，且執行取締時先掣單
      後夾於汽車擋風玻璃，再站離車前約2、3公尺處拍照，當
      時知道車牌號碼3736－KW號自用小客車右前座有人，但在
      現場取締約2分鐘之期間，該違規自用小客車都停留在現
      場沒有移動，他並沒有看見乘客座有人下來走到駕駛座準
      備要開車駛離，所以他掣單取締後便前往其他違規現場等
      語（見原審卷第36至38頁）。抗告人辯稱僅違規臨時停車
      ，洵屬無據。
  ３、觀諸本件之違規採證照片一影本1張（見原審卷第11頁）
      所示，抗告人甲○○所駕駛之車牌號碼3736－KW號自用小
      客車係停放在新竹市○○街外側車道上，其停放位置之左
      側路面未劃有紅黃線，僅劃有機車停車格，停車格內尚有
      數部機車停放於汽車之左側。按道路交通管理處罰條例及
      道路交通安全規則所稱之車輛，依道路交通管理處罰條例
      第3條第8款及道路交通安全規則第2條第1項第1款規定，
      本即包括「機器腳踏車」在內，車牌號碼3736－KW號自用
      小客車停放位置雖與機車停車格所停放之機車呈現垂直方
      向，而非平行方向，然與該機車停車格緊鄰，顯已有妨礙
      該機車停車格所停放之機車通行，而與上述警政機關取締
      實務認定原則及證人朱敬煌證述大致符合，故抗告人甲○
      ○所駕駛之自用小客車與機車併排停放，係屬併排停車無
      誤。抗告人甲○○辯稱依一般人民普遍認知為平行才是併
      排、且當時車子旁並無其他車輛、不是停在機車停車格旁
      等語，自屬矯飾卸詞，不足採信。
  ４、抗告人甲○○雖以車子引擎並未熄火，且其主觀上並無臨
      時停車，亦無停車之意思等語以為置辯，惟查：證人朱敬
      煌因有民眾檢舉而前往現場取締之期間，據證人朱敬煌上
      開證稱各節得知未逾3分鐘，然於該期間內，車牌號碼373
      6－KW號自用小客車當時並未有因上、下人、客或裝卸物
      品之情形，且駕駛座上無人，並未保持立即行駛之狀態，
      且據抗告人甲○○所自承伊停車於上開舉發地點之緣由，
      係因眼鏡框鬆脫，欲進入皇家眼鏡公司調整一情，足認抗
      告人甲○○所駕駛車輛停留在舉發地點，絕非單純因上、
      下人客之事由，從而此與上述「臨時停車」之條文規定有
      別，復以上開車輛為警舉發時並非處於行進之中，且駕駛
      座亦無人駕駛，是認上開車輛應屬「停車」狀態無疑。
（三）抗告人甲○○於原審又謂當時車流並不大，該交通員警未
      何不施以勸導駛離而逕以開單舉發，且辯稱當時在車上之
      乘客王麗鈞有坐到駕駛座要準備開車離開，但交通員警沒
      有要求她開車駛離等語以為置辯，然證人朱敬煌於上述庭
      訊中業結證稱：對於舉發的作業流程並無硬性規定交通員
      警在舉發前先行勸導，但對輕微的違規可以先行勸導，他
      一般處理狀況都是到現場的時候看到乘客座有人，可以幫
      忙把車開走，他都會請他開走，通常近距離他會用手勢或
      用告知，他會以敲窗戶之方式請乘客開走，如果乘客會開
      車，車開走就沒事，但因為本件駕駛人不在座位，沒有辦
      法將車輛開走，已嚴重影響到車輛通行及用路人的權利，
      況且他當時並沒有看見乘客座有人下來走到駕駛座準備要
      開車離開，所以他就開單舉發等語。查：
  １、按「交通勤務警察、依法令執行交通稽查任務人員或交通
      助理人員，應責令汽車駕駛人將車移置適當處所；如汽車
      駕駛人不予移置或不在車內時，得由該交通勤務警察、依
      法令執行交通稽查任務人員或交通助理人員為之，或使用
      民間拖吊車拖離之，並收取移置費。」違反道路交通管理
      事件統一裁罰基準表（道路交通管理處罰條例第56條第1
      項第1款至第10款、第2項）定有明文，惟此法文係針對車
      輛駕駛人有同條例第56條第1項第1款至第10款、第2項所
      列舉之違規事由時，舉發員警對於影響交通之違規車輛所
      得為排除障礙之舉措，自非舉發交通違規事件之前提要件
      ，合先敘明。
  ２、依照片一影本1張（見原審卷第11頁）觀之，該車牌號碼
      3736－KW號自用小客車係停放在新竹市○○街外側車道上
      ，因而致其他車輛僅能行駛於內側車道，顯已嚴重影響車
      輛通行，若依抗告人甲○○於聲明異議狀所述，其曾交代
      乘客王麗鈞謂：「若有妨礙機車或其他人車通行時，請其
      逕將車輛移動」等語，則在當時客觀上已有妨礙其他人車
      通行之情形時，乘客王麗鈞為何不依其所言逕將該車輛移
      動？且依證人朱敬煌於上述庭訊中所述，其在現場取締約
      2分鐘之期間，該違規自用小客車都停留在現場沒有移動
      等語，衡情，一般人在得知交通員警正在執行違規停車取
      締勤務時，不待交通員警舉發，應會立即將該車輛移動，
      以免遭交通員警取締受罰，是乘客王麗鈞等人在明知當時
      交通員警正在執行取締勤務之情形下，為何不立即將該車
      輛移動或立即下車告知抗告人甲○○處理，卻在交通員警
      在現場掣單舉發與拍攝違規採證照片期間，仍待在車內未
      有任何作為，事後始將遭交通員警取締違規之事實告知抗
      告人甲○○，顯與常情有違，是甲○○上述所辯亦不足採
      。
（四）末以抗告人甲○○復提出照片一（見原審卷第11頁）及照
      片二（見原審卷第12頁）等影本資料，謂交通員警認事用
      法有誤云云，然警察機關之舉發違反道路交通管理事件通
      知單所例舉之違規法條，對於其餘執法單位、監理機關，
      均不具拘束力，本件舉發單位所為之舉發，核與事證相符
      ，抗告人甲○○以不具拘束效力之其餘警察機關所掣發之
      舉發通知單，任意指摘本件交通員警認事用法有誤，已屬
      無據，附此敘明。
（五）從而，本件抗告人甲○○上述所辯之詞，均不足採，其於
      前揭舉發通知單上所載時間、地點（已更正為新竹市○○
      街）有併排停車之違規行為，堪以認定，自應依法裁罰。
五、綜上所述，本件抗告人甲○○確有於舉發通知單上所載時間
    、地點（已更正為新竹市○○街）併排停車，而經交通員警
    逕行舉發之事實極為明確，抗告人甲○○所辯均不足採，原
    處分機關依道路交通管理處罰條例第56條第1項第6款、違反
    道路交通管理事件統一裁罰基準表，裁罰抗告人甲○○罰鍰
    1,200元，核無違誤。
六、原審因而認抗告人確有如舉發違反道路交通管理事件通知單
    所載之違規事實，原處分機關依首揭規定就抗告人違規之行
    為裁處抗告人1,200元罰鍰，並無違誤，據此駁回抗告人異
    議之聲請，經核並無不合。抗告意旨猶執前詞指摘原判決不
    當，顯無理由，應予駁回。
據上論斷，應依道路交通案件處理辦法第26條、刑事訴訟法第41
2條，裁定如主文。
中　　華　　民　　國　　96　　年　　4　　月　　 18　　日
                  交通法庭審判長法　官  葉騰瑞
　　　　　　　　　　　　　　　　法  官  吳鴻章
　　　　　　　　　　　　　　　　法  官  莊明彰
以上正本證明與原本無異。
不得再抗告。
                                書記官  周素秋
中　　華　　民　　國　　96　　年　　4 　　月　　19　　日
